臺灣臺南地方法院民事判決　　　　　　 100年度簡上字第38號
上　訴　人　兆豐國際商業銀行股份有限公司
法定代理人　蔡友才
訴訟代理人　李維倫
訴訟代理人　胡學秀
訴訟代理人　董文貴
被上訴人　　許紫晴
上列當事人間請求清償債務事件，上訴人對於中華民國100年1月
24日本院柳營簡易庭99年度營簡字第 396號第一審判決提起上訴
，經本院於100年6月8日言詞辯論終結，判決如下：
    主  文
原判決廢棄。
被上訴人應給付上訴人新台幣壹拾貳萬柒仟零玖拾玖元及其中新
台幣壹拾萬玖仟陸佰參拾肆元部分，自民國九十九年一月二十五
日起至清償日止，按週年利率百分之十九點七一計算之利息。
第一、二審訴訟費用共新台幣參仟參佰貳拾伍元由被上訴人負擔
。
    事實及理由
一、上訴人方面：
  (一)上訴人於原審起訴主張：被上訴人許紫晴於民國（下同）85
    年 8月間與上訴人訂立信用卡契約，申請並持用上訴人所發
    行之信用卡。依所訂契約約定條款第15、16條規定信用卡各
    月消費款應於翌月繳款截止日以前清償，逾期未償還部份應
    按年息百分之19.71（日息萬分之5.4）計付利息及按延滯第
    1 個月當月計付新台幣（下同）300元，延滯第2個月當月計
    付500元，延滯第3月（含）以上者每月加計 700元之逾期手
    續費，被上訴人自98年9月2日起即未繳納，迄未清償，至99
    年1月25日止尚積欠信用卡簽帳消費款本金109,634元及利息
    暨違約金 17,465元（已延滯3個月（含）以上）。查被上訴
    人申辦上訴人之雅芳聯名卡，遭訴外人李椒貞冒簽衍生盜刷
    情事；惟據兩造約定之信用卡約定條款第9條第1項，申請人
    收到信用卡後，應立即在信用卡上簽名，以降低第三人冒用
    之可能性，然被上訴人竟交付未簽名之信用卡予訴外人李椒
    貞，徒增被冒用盜刷風險，理應為未盡保管人責任負起賠償
    既生損失。被上訴人有交付空白信用卡予他人使用之重大疏
    失，卻指摘發卡銀行及其特約商店未盡注意義務，顯為本末
    倒置，發卡銀行實無法預測持卡人交付未具名信用卡予第三
    人進行消費行為，其履行輔助人之特約商店更無從研判核對
    簽帳單與信用卡上簽名之真偽，本件被上訴人未盡善良管理
    人之責致生損害，嗣欲變相轉嫁上訴人承擔吸收，顯非公允
    等語；並於原審聲明：被上訴人應給付上訴人 127,099元，
    及其中109,634元部分自99年1月25日起至清償日止，按週年
    利率百分之19.71計算之利息。
  (二)上訴人上訴意旨除與原判決記載相同者予以引用外，補稱：
  1.原審判決認定（詳得心證之理由(三)5.）「…本件系爭之信用
    卡，其背面之簽名還遭訴外人李椒貞自行簽上自己之名字，
    若特約商店未依善良管理人之注意，在決定接受該筆使用信
    用卡簽帳之交易時，未盡其應有之注意義務，難令持卡人負
    擔以上風險。」，查被上訴人既於原審自承將未簽名且已開
    卡之信用卡交付予訴外人李椒貞，其背面之簽名遭訴外人李
    椒貞自行簽上自己姓名刷卡消費，則特約商店於決定接受其
    使用信用卡簽帳之交易時，如何依原審判決所稱盡其應有之
    注意義務？如何發現消費者之簽名與信用卡上既有之簽名不
    符而令特約商店與發卡銀行負擔前述簽名不符之風險？原審
    法院就此之論理已有違誤，另原審判決認為特約商店係發卡
    銀行為履行其與持卡人間信用卡契約之履行輔助人，應負善
    良管理人之注意義務，惟系爭信用卡之刷卡消費非在訴外人
    李椒貞所在之特約商店辦理，而係李椒貞持該信用卡至另一
    特約商店刷卡消費，李椒貞在另一特約商店是否仍被認為履
    行輔助人之地位，亦非無疑。
  2.上訴人與被上訴人簽訂之信用卡約定條款：第6條第2項、第
    6 項約定：持卡人（即被上訴人）之信用卡屬於銀行（即上
    訴人）之財產，持卡人應妥善保管及使用信用卡。銀行僅授
    權正卡持卡人本人或附卡持卡人本人在信用卡有效期限內分
    別使用，不得讓與、轉借、提供擔保或以其他方式將信用卡
    之占有轉讓與第三人或交其使用；持卡人違反第 2項約定致
    生之應付帳款，亦對之負清償責任。又約定條款第9條第1項
    約定：申請人收到信用卡後，應立即在信用卡上簽名，以降
    低遭第三人冒用之可能性。另約定條款第18條第1項、第2項
    、第3項第 2款第(2)目及第3款第(1)目約定：持卡人之信用卡
    如有遺失、被竊、被搶、詐取或其他遭持卡人以外之第三人
    占有之情形（以下簡稱遺失或被竊等情形），應儘速以電話
    或其他方式通知銀行或其他經銀行指定之機構辦理掛失停用
    手續；持卡人自辦理掛失停用手續時起被冒用所發生之損失
    ，由銀行負擔，惟持卡人違反第9條第l項約定，未於信用簽
    名致遭第三人冒用者；或第三人之冒用為持卡人容許或故意
    交其使用者，無論發生於辦理掛失停用手續前後，被冒用所
    發生之損失概由持卡人負擔。
  3.查訴外人李椒貞稱店內無刷卡機，須至別家分店刷卡致需一
    段時間，被上訴人未拒絕而將系爭信用卡置於李椒貞店內，
    任由其已開卡未簽名之系爭信用卡供李椒貞持往其他有刷卡
    機之分店消費，另被上訴人交付系爭信用卡予訴外人後，遲
    至隔天方向李椒貞追討信用卡，且在未追討到之期間未立即
    向上訴人掛失信用卡或查詢信用卡使用狀況，任由上訴人損
    害之發生與擴大，直至數日後方取回系爭信用卡，被上訴人
    顯已違反依約應妥慎保管並使用信用卡之注意義務，致上訴
    人受有系爭信用卡簽帳消費款之損害，被上訴人對上訴人所
    受損害自應依上開約定條款負責賠償等語。又被上訴人於起
    訴後付清償部分款項75,363元（含部份本金及利息），故減
    縮為應償還本金109,634元。
  (三)並聲明：
    1.原判決廢棄。
    2.被上訴人應給付上訴人127099元，及其中109,634元部分
      ，自民國99年1月25日起至清償日止，按週年利率百分之
      19.71計算之利息。
    3.第一、二審訴訟費用由被上訴人負擔。
二、被上訴人方面：
  (一)被上訴人之答辯除與原判決記載相同者予以引用外，補稱：
    被上訴人的信用卡係別人盜刷，被上訴人有留字跡在銀行，
    上訴人應該核對，上訴人並無盡到監督責任；被上訴人於收
    到帳單時，沒有向上訴人反應，係因要趕快找盜刷的人，直
    到信用卡公司通知被上訴人，方知訴外人李椒貞盜刷很多；
    被上訴人接到帳單後，先去找李椒貞，然找不到，被上訴人
    於接到帳單後隔了5、6日，向上訴人反應，上訴人銀行承辦
    人稱係被上訴人刷卡，無法幫被上訴人負責等語。
  (二)並聲明：
    1.上訴駁回。
    2.上訴訴訟費用由上訴人負擔。
三、兩造不爭執事項：
    被上訴人許紫晴於85年 8月間與上訴人訂立信用卡契約，申
    請並持用上訴人所發行之信用卡；然被上訴人未於系爭信用
    卡簽名，即將已開卡之系爭信用卡交付訴外人李椒貞，嗣遭
    李椒貞私自於該信用卡簽其姓名，並使用系爭信用卡於97年
    5月間刷卡簽帳共88筆消費。
四、本件兩造爭執事項厥為：被上訴人將系爭信用卡交付訴外人
    李椒貞，則李椒貞於授權權限外刷卡消費，被上訴人應否負
    清償消費款之責任？茲分述本院得心證之理由如下：
  (一)上訴人主張被上訴人自85年 8月間起即與上訴人訂立信用卡
    契約，申請持用上訴人所發行之信用卡使用等情，業據提出
    信用卡申請書暨約定書（原審卷第27至38頁）為證，且為被
    上訴人所不爭執，自堪信為真實。查系爭信用卡係於97年 5
    月 4日開卡（卡號為0000000000000000號；見原審卷第38頁
    ），依系爭信用卡約定條款第9條第1項約定被上訴人收到信
    用卡後，應立即在信用卡上簽名，以降低遭第三人冒用之可
    能性；又第6條第2項約定被上訴人之信用卡屬於上訴人之財
    產，被上訴人應妥善保管及使用信用卡，上訴人銀行僅授權
    正卡持卡人本人或附卡持卡人本人在信用卡有效期限內分別
    使用，不得讓與、轉借、提供擔保或以其他方式將信用卡之
    占有轉讓與第三人或交其使用；另同條第 6項則約定被上訴
    人違反前開約定致生應付帳款者，亦對之負清償責任。上開
    約定之意旨在要求持卡人應負善良管理人之注意義務；按信
    用卡核發後，均由持卡人保管使用，信用卡是否遺失、遭竊
    、被冒用，持卡人方有發覺、控制之能力，發卡銀行對於信
    用卡實際使用之管理已無可能，故上開約定雖加重持卡人之
    保管使用義務，亦符常理而無過當或顯失公平之情形，是上
    開信用卡約定條款雖為定型化契約，仍有拘束雙方當事人之
    效力。
  (二)被上訴人自承其未於系爭信用卡簽名，即將已開卡之系爭信
    用卡交付訴外人李椒貞，嗣遭李椒貞私自於該信用卡簽其姓
    名，並使用系爭信用卡於97年 5月間刷卡簽帳共88筆消費等
    情，其雖又辯稱：因向李椒貞任職之「台灣雅芳股份有限公
    司」購買產品，而李椒貞聲稱店內無刷卡機，須拿至別家分
    店刷卡而需一段時間，故要求被上訴人把信用卡暫放在訴外
    人店內，待刷卡完成後再交還，被上訴人不疑有他，誤信訴
    外人致衍生遭盜刷消費之情事云云；惟將尚未簽名之信用卡
    交付他人，極易遭他人持以簽帳消費，且發卡銀行或特約商
    店實難以發覺非本人持卡消費之情事，本院審酌上訴人為智
    識健全、具社會經驗之成年人，衡情實無不知上情之理，雖
    被上訴人嗣於言詞辯論期日改口稱係漏簽名云云，然此亦難
    脫因重大過失未盡保管信用卡義務至明；又本件被上訴人於
    開卡後既未依約定條款於系爭信用卡背面簽名，則李椒貞於
    系爭信用卡背面簽上「李椒貞」姓名始持卡消費，特約商店
    於核對簽帳單簽名與信用卡背面簽名相符而接受簽帳，即難
    謂未盡善良管理人之注意義務。
  (三)被上訴人自承交付系爭信用卡予訴外人李椒貞後，遲至隔天
    方向訴外人追討信用卡，且在未追討到之期間並未立即向上
    訴人掛失或查詢信用卡使用狀況，復自承於收到帳單時，仍
    未向上訴人反應，直到信用卡公司通知被上訴人，方知訴外
    人李椒貞盜刷很多等情，依照前揭系爭信用卡約定條款第18
    條第 1項、第2項、第3項第2款第(2)目及第3款第(1)目之約定
    ，則上訴人主張被上訴人須負責系爭信用卡遭冒用致生之損
    失，自屬有據。則上訴人請求被上訴人清償前揭88筆信用卡
    消費帳款，為有理由，至被上訴人辯稱無須付款云云，要非
    可採。
  (二)依兩造簽立之信用卡契約約定「各月消費款應於翌月繳款截
    止日以前清償，逾期未償還部份應按年息百分之 19.71（日
    息萬分之5.4）計付之利息及按延滯第 1個月當月計付300元
    ，延滯第2個月當月計付500元，延滯第 3月（含）以上者每
    月加計付 700元之逾期手續費」；系爭信用卡遭訴外人李椒
    貞於97年 5月間冒名刷卡簽帳共88筆消費，為兩造所不爭執
    。上訴人主張依系爭信用卡於97年5月6日至同年 5月13日之
    交易明細紀錄，共刷卡簽帳達 164,698元，被上訴人雖於起
    訴前已給付75,363元用以清償部分本金及利息，然其自98年
    9月2日起即未繳納消費款等語，被上訴人並不否認逾期未繳
    款等情節，至於還款部份則稱「我知道有繳 5萬多元，實際
    金額要回去對」（見 100年6月8日言詞辯論筆錄）云云；查
    原告所主張之上開事實，業據提出與其所述相符之交易暨繳
    款歷史明細表等件為證，衡諸上情，上訴人主張本件消費款
    本金部分仍有109,634元尚未受償，且被上訴人迄99年1月25
    日止尚積欠信用卡簽帳消費款本金 109,634元及利息暨違約
    金 17,465元（已延滯3個月（含）以上）等情，堪信為真實
    。從而，上訴人請求被上訴人應給付 127,099元（計算式：
    109,634＋17,465＝127,099），及其中 109,634元部分自99
    年1月25日起至清償日止，按週年利率百分之19.71計算之利
    息，為有理由。
五、綜上所述，上訴人依信用卡契約約定，請求被上訴人給付10
    9,634元，及自99年1月25日起至清償日止，按週年利率百分
    之 19.71計算之利息，為有理由，應予准許；原審為上訴人
    敗訴之判決，顯有違誤，上訴意旨指摘原判決不當，求予廢
    棄改判，為有理由，應由本院予以廢棄改判如主文第一、二
    項所示。本件為判決之基礎已臻明確，兩造其餘攻擊防禦方
    法及所提證據，核均無礙於判決結果，爰不另一一論述，附
    此敘明。
六、末按上級法院廢棄下級法院之判決，而就該事件為裁判或變
    更下級法院之判決者，應為訴訟總費用之裁判；經核剔除上
    訴人簡縮之部分後本件第一審裁判費為1,330元、第二審裁
    判費為1,995元，合計訴訟費用共3,325元，應由敗訴之被上
    訴人負擔，爰依職權確定並宣告如主文第三項所示。
七、據上論結，本件上訴為有理由，依民事訴訟法第436條之1第
    3項、第450條、第78條、第87條第1項，判決如主文。
中    華    民    國    100    年    6    月    22    日
                  民事第三庭    審判長法  官  杭起鶴
                                      法  官  洪碧雀
                                      法  官  何清池
以上正本證明與原本無異。
本件不得上訴。
中    華    民    國    100    年    6    月    22    日
                                      書記官  謝明達